【裁判字號】    97,消債更,675
【裁判日期】    980219
【裁判案由】    更生事件
【裁判全文】
臺灣屏東地方法院民事裁定           97年度消債更字第675號
聲 請 人
即債務人    甲○○
代 理 人    邱揚勝律師
上列當事人因消費者債務清理事件，聲請更生，本院裁定如下：
    主  文
聲請駁回。
聲請費用由聲請人負擔。
    理  由
一、按聲請更生或清算不合程式或不備其他要件者，法院應以裁
    定駁回之，但其情形可以補正者，法院應定期間先命補正，
    消費者債務清理條例（下稱本條例）第8 條定有明文。又債
    務人對於金融機構因消費借貸、自用住宅借款、信用卡或現
    金卡契約而負債務，在聲請更生或清算前，應提出債權人清
    冊，以書面向最大債權金融機構請求協商債務清償方案並表
    明共同協商之意旨，復為本條例第151 條第1 項所明定。而
    本條例第151 條第1 項所訂之前置協商程序，揆其立法意旨
    無非認債務人對於金融機構因前開原因所負欠債務，其法律
    關係較為單純明確，金融機構並已訂有債務協商機制，如能
    協商成立，債務人不需依本條例聲請更生或清算，可疏減法
    院負擔，有效分配司法資源，並使債務人得自主解決其債務
    ，爰就此部分採行協商前置主義。再中華民國銀行公會為使
    協商前置程序順利並快速進行，擬定相關所需文件說明：包
    括(1)前置協商申請書；(2)身分證正反面影本；(3)申請人財產
    及收支狀況說明書；(4)債權人清冊；(5)近2 年綜合所得資料
    清單及最近1 個月核發財產資料；(6)近3 個月薪資證明（如
    無證明請出具收入切結書）；(7)勞工保險投保資料表及明細
    （如無資料可免提供）。並於網路上公告、備妥相關申請表
    格供債務人下載。經核前開文書既屬達成協商所必要審核文
    件（包含為確認「確為債務人本人申請協商」及「可能履行
    之協商內容」等），且已較債務人向法院聲請更生或清算時
    所應提出及檢附文件簡便，故無提出之困難性，並於協商不
    成立後可挪作聲請更生或清算應提出文件之一部；加以承前
    述，協商前置之立法意旨在疏減法院負擔，而責由最大債權
    銀行介入以求當事人間得自主解決債務，各當事人自兼負有
    最大的誠實協力義務，以形成協商成立，而債務人對其財產
    、所得、收支狀況，本屬知之最詳，且對之依法有誠實說明
    之義務（參照本條例第134 條、第146 條規定），於適當範
    圍令債務人配合提出相關文件及說明，以便最大債權銀行依
    法律授權調取相關資料後，得以相互核實（詳本條例第151
    條第2 項），應符衡平原則。即銀行公會所訂前述應檢附文
    件，雖較法律所規定之內容繁瑣，但有其必要，並易促成協
    商方案形成。準此，倘最大債權銀行依前開規定通知債務人
    補正，債務人無正當理由，不予補正，故意延滯協商程序，
    導致最大債權銀行以文件齊退件，而核發協商不成立之通知
    ，自屬有違誠實信用原則，自不得執此可歸責己之事由，以
    脫法方式主張協商不成立，逕向法院聲請更生或清算，合先
    敘明。
二、經查，本院於民國97年11月17日以屏院惠民元字第97消債更
    675 號函詢最大債權銀行日盛商業銀行，請其說明協商不成
    立之理由，該行於98年1 月7 日以民事陳報狀陳稱：「債務
    人向本行申請前置協商時，因有缺債權人清冊未補齊，已於
    97年9 月9 日第一次通知，97年9 月17日第二次通知，但債
    務人仍未於最後期限內補正資料，故本行退件處理。」等語
    ，有陳報狀1 紙附卷可憑。是以，最大債權銀行通知債務人
    補正申請相關文件，係為促成協商方案形成而於適當範圍令
    債務人配合提出，有其必要性，然債務人知悉通知補正之事
    實而無正當理由，竟不予補正，故意延滯協商程序，自不得
    執此可歸責己之事由，以脫法方式主張協商不成立，逕向法
    院聲請更生或清算。從而，本件債務人聲請更生，既未遵循
    本條例第151 條第1 項規定，先與全體金融機構債權人實質
    完成債務協商程序，即進而向本院提出更生聲請，顯係違背
    本條例之立法意旨，且上開欠缺又屬無從補正，依上說明，
    自應駁回其更生聲請，爰裁定如主文。
中    華    民    國    98    年    2     月    19    日
                            民事庭法官  王炳人
上為正本係照原本作成
如不服本裁定，應於裁定送達後10日內，以書狀向本院提出抗告
，並繳納抗告費新臺幣1千元。
中    華    民    國    98    年    2     月    19    日
                            書  記  官  鄭靜芳


司法院資訊處製作；財團法人民間司法改革基金會備份。
